最高法院刑事判決　　　　　　　九十四年度台上字第一七三號
　　上訴人　台灣高等法院檢察署檢察官
　　被　告　甲○○
　　　　　　　　　　196號
上列上訴人因被告違反貪污治罪條例案件，不服台灣高等法院中
華民國九十三年十月二十一日第二審更審判決（九十二年度上更
(一)字第二九三號，起訴案號：台灣桃園地方法院檢察署八十八年
度偵字第七二五三號），提起上訴，本院判決如下：
    主  文
原判決撤銷，發回台灣高等法院。
    理  由
本件原判決以：公訴意旨略稱被告甲○○（起訴書誤載為陳沭集
）為桃園縣大溪鎮南興里里長，係依據法令從事公務之人員，明
知設廠在桃園縣大溪鎮之太平洋電線電纜股份有限公司（下稱太
平洋公司）捐予南興里之捐款，係為回饋地方作為南興里基層建
設之費用，除供南興里公共事務使用外，不得挪作他用，竟基於
意圖為自己不法所有之概括犯意，自民國（下同）八十二年七月
十九日起至八十七年七月三十一日止，每年以南興里里辦公室名
義，自上開公司收得新台幣（下同）二百萬元（八十二年至八十
五年）、一百萬元（八十六年、八十七年），合計一千萬元之捐
款，並將之存入私人帳戶中，除於八十三年、八十五年先後提領
三十萬元、三百萬元交予大溪鎮南興里社區發展協會；於八十六
年九月份提領三十萬元交予永昌宮管理委員會，其餘均侵占入己
。因認被告涉有貪污治罪條例第四條第一項第一款之依據法令從
事公務之人員，連續侵占公有財物罪嫌等語。但經原審審理結果
，認為不能證明被告犯罪，因而維持第一審諭知被告無罪之判決
，駁回檢察官在第二審之上訴，固非無見。
惟查：一、依原判決理由所載之捐款及開支證明文件，有魏清德
工程費用一百萬元收據、永昌宮主任委員黃馬屘收受捐助一百五
十萬元收據及該宮帳冊、德豐工業社十三萬五千元收據、南興里
社區發展協會受捐助三十萬元收開支表、雙和餐具商行六萬五千
六百元收據、永聖宮受捐助二十萬元感謝狀、益大營造有限公司
十萬元收據、簡長溢三十八萬五千元收據、南興里社區發展協會
受捐助一百萬元收開支表、訓山企業社十一萬五千元及二十萬元
收據、南興里社區發展協會受捐助二百萬元開支表、南興里社區
發展協會受捐助七十萬元收開支表、永昌宮受捐助三十萬元收開
支表、永昌宮修建委員會受捐助五十萬元之感謝狀、南興里社區
發展協會受捐助五十萬元收開支表等（見原判決第九、十頁），
以上合計金額為九百萬零六百元，尚未及被告自八十二年起至八
十七年止收受太平洋公司交付之回饋金捐款總金額一千萬元；原
判決竟謂上開花費及捐助合計為一千萬零六百元，已超越被告甲
○○先後自太平洋公司處收得上開一千萬元之回饋金云云，而為
被告有利之認定，對於被訴侵占之其餘款項去處為何，是否並未
遭被告侵占入己，並未進一步查明審認，自難認允洽。二、原判
決認定被告與陳輝祥、廖清標等多位仲介人，曾於八十年間仲介
太平洋公司在南興里購買土地興建廠房後，由太平洋公司付與被
告、陳輝祥、廖清標等多位仲介人仲介費用四百五十萬元，該筆
仲介費後由被告轉行全數捐助予永昌宮，惟因事後其他仲介人要
索取仲介費用，被告始行自另筆太平洋公司八十二年七月捐給永
昌宮款項中撥出一百萬元予陳輝祥發交其他仲介人等情（見原判
決第十一頁），然被告於原審供稱：「仲介太平洋公司買賣土地
。當時他們買賣了很多筆土地。陳輝祥他們幾個人才是介紹人，
我不是介紹人。總共仲介費是四百五十萬元」（見原審更(一)卷第
四頁）云云，原判決認被告為該仲介人之一，與卷內證據資料不
符，已有可議；又據證人即太平洋公司總務張國生於第一審證稱
：「我們捐款的事，我沒有接觸，直到在八十七年開里民大會時
才知道，我不知道是誰決定捐款給南興里民大會，我們公司是主
動捐款的，到目前為止我們公司仍繼續在捐款，捐款是全權交給
里長作公益使用，沒有簽訂書面協議，我們不過問他如何使用，
我們也沒有事後去查帳」等語（見第一審卷第三、四頁），原判
決上述所認定被告自太平洋公司捐款中撥出一百萬元予陳輝祥，
供其支付其他仲介人仲介費之事實，倘屬無訛，其挪用款項之行
為，有無違背太平洋公司係為南興里公益使用之捐款目的，此部
分所為應否成立犯罪，原審未予說明論究，亦嫌理由欠備。以上
或為檢察官上訴意旨所指摘，或為本院得依職權調查之事項，應
認原判決仍有撤銷發回更審之原因。
據上論結，應依刑事訴訟法第三百九十七條、第四百零一條，判
決如主文。
中　　華　　民　　國　九十四　年　　一　　月　 十三 　日
                      最高法院刑事第十庭
                          審判長法官  呂　潮　澤
                                法官  吳　昆　仁
                                法官  孫　增　同
                                法官  吳　昭　瑩
                                法官  黃　一　鑫
      本件正本證明與原本無異
                                      書  記  官
中　　華　　民　　國　九十四　年　　一　　月　 十八 　日
                                                     Ｑ
